臺灣彰化地方法院民事判決　95年度簡上字第122號
上　訴　人　丁○○
　　　　　　　　　　　　號
訴訟代理人　鄭秀珠律師
複代理人　　己○○
被上訴人　　庚○○○○○○
上列當事人間請求確認本票債權不存在事件，上訴人對於中華民
國九十五年九月二十六日本院彰化簡易庭九十五年度彰簡字第一
八六號第一審判決提起上訴，本院於民國九十六年十二月五日言
詞辯論終結，茲判決如下：
    主  文
上訴駁回。
第二審訴訟費用由上訴人負擔。
    事實及理由
一、上訴人起訴主張：被上訴人持有其簽發，票號CH五七一五三
    六號、面額新臺幣（下同）一百零四萬元、發票日為民國九
    十五年一月二十二日之本票一紙（下稱系爭本票），向鈞院
    聲請本票裁定，裁准強制執行。惟上訴人並未積欠被上訴人
    任何款項，為此提起本件訟，請求確認系爭本票債權不存在
    等語。另稱否認被上訴人提出之請款單，該請款單為被上訴
    人自為，不能證明上訴人確有欠貨款，且被上訴人其後改稱
    係娛樂款，前後陳述不一，並否認證人周文祥之證述，證人
    周文祥並不認識上訴人，且不清楚兩造間之金錢往來，不能
    證明本件債權確實存在。並補稱：
（一）本件被上訴人主張因上訴人尚積欠其貨款而簽發系爭本票
      予被上訴人，對於被上訴人已交付貨品予上訴人，而取得
      貨款債權一事，應由被上訴人負舉證責任。再被上訴人於
      原審提出之請款單之真正為上訴人所否認，因該請款單為
      被上訴人自行書寫，未經上訴人之確認或簽名，顯無拘束
      上訴人之效力。況被上訴人對該請款單之內容，並未提出
      任何證據證明該內容為真正，且該請款單上未記載貨品已
      交付之事實。
（二）被上訴人於原審所舉之證人周文祥與上訴人素不相識，且
      證人周文祥僅參與被上訴人前往上訴人處要求上訴人簽發
      本票之事實，但證人周文祥對於上訴人是否果有積欠被上
      訴人貨款之事實，並不知情，且證人周文祥雖曾聽被上訴
      人述說上訴人未還錢云云，但並未親身見聞有關被上訴人
      主張與上訴人間之貨物、資金往來情形，且未對被上訴人
      主張之貨款為任何證述，足認證人周文祥並無法證明被上
      訴人所主張之貨款債權確係存在。
（三）上訴人並未積欠被上訴人任何貨款債務，或借款債務，本
      件被上訴人當時純係以莫名之賭債為理由恐嚇逼迫上訴人
      簽署系爭本票，是由被上訴人與證人周文祥等人前往上訴
      人住處逼迫上訴人簽發，除由證人周文祥身材高大且惡行
      惡狀可證外，並經證人乙○○、甲○○到庭證述明確。又
      被上訴人於原審九十五年八月七日民事答辯（二）狀檢附
      之證物一所示之明細單，其上記載「娛樂：0000000」之
      項目，明顯與其他之記載「去貨」、「多付」、「來貨」
      、「中盤」等項目不同，且被上訴人於原審也承認係因該
      「娛樂款」項目總計一百七十二萬元未還，故而要求上訴
      人簽發系爭本票。按「娛樂款」之意應甚為明顯，絕非借
      款，更非貨款，而係娛樂之用，又上訴人為何會積欠娛樂
      用途之金錢高達一百七十二萬元？足見該一百七十二萬元
      之債務，確實為賭債無誤。縱認上訴人有積欠被上訴人遽
      為追討之賭債，惟依民法第七十一條、第七十二條之規定
      ，賭博為法令所禁止且違反公序良俗，均屬無效，自無從
      發生債之效力。再依被上訴人上開答辯狀之證物所示，上
      訴人業已以「來貨」貨款三十六萬四千八百零四元、「中
      盤」仲介二十二萬零八百八十四元及九十二年五月二十日
      、九十二年六月二十日及九十二年七月二十日共計面額六
      十萬元之支票等，共計上訴人已支付被上訴人一百十八萬
      五千六百八十八元，該金額遠遠超過被上訴人逼迫上訴人
      簽發之系爭本票一百零四萬元，益證上訴人確實並未積欠
      被上訴人任何金錢。
（四）被上訴人雖提出匯款單用以證明確有匯款予上訴人云云。
      然被上訴人於本件所為之匯款，均係因被上訴人向訴外人
      戊○及丙○○二人購買海產，均由上訴人代為清償貸款，
      被上訴人始將相關之貨款匯給上訴人，而非被上訴人所主
      張之借款，且上訴人確實有為被上訴人清償上開貨款，業
      據證人戊○、丙○○到庭證述明確。另被上訴人主張八十
      九年五月十二日匯款三十萬元、八十九年四月匯款五十萬
      元予訴外人丙○○，均為八十九年四月五日至同年五月二
      日間之貨款，而非上訴人主張代償八十九年八月份之貨款
      。又被上訴人主張八十九年八月三日匯款四十萬元予訴外
      人丙○○，然該筆貨款為八十九年七月十九日及同年七月
      二十日之貨款，並非上訴人所代償之八十九年八月份之貨
      款。
（五）被上訴人雖提出匯票共計匯入一百七十九萬零六百元予上
      訴人，然該匯款金額非借款，依法上訴人應舉證證明借貸
      之合意。上開匯款實係被上訴人給付文蛤貨款及仲介費，
      而匯入上訴人帳戶，部分為清償上訴人所墊付之文蛤貨款
      ，部分為交由上訴人代為支付文蛤之貨款，部分為給付上
      訴人之仲介費，並非借款。且有關上訴人主張上開匯款係
      用於支付被上訴人所積欠文蛤貨款及仲介費之事實，除有
      上訴人於九十六年八月十日提出之貨物明細證物外，並經
      被上訴人於是日庭期當庭承認真正在案，且證人丙○○及
      戊○亦到庭證述明確，足見被上訴人所提出之匯款單確實
      並非基於借貸所為，而係用以支付被上訴人積欠之貨款所
      為。
（六）縱認上訴人曾有積欠被上訴人任何債務，然上訴人曾交付
      三張面額各二十萬元之支票予被上訴人，並均已兌現，再
      上訴人曾為被上訴人代墊文蛤貨款，共計三千八百零二萬
      九千四百七十二元，及被上訴人應給付上訴人一千九百六
      十六萬一千零三十九點五元之仲介費用，被上訴人迄今均
      未將上開代墊貨款及仲介費給付上訴人，故上訴人主張以
      此代墊貨款及仲介費抵銷，本件債務亦已消滅。
二、被上訴人則以：上訴人之前與被上訴人有生意往來，而於九
    十一年、九十二年間曾向被上訴人購買海產貨品，兩造往來
    交易金額皆開立一式二聯之請款單，最後兩造於九十二年六
    月間會帳結算，上訴人共積欠被上訴人一百零四萬元貨款未
    付，經屢向上訴人催討，上訴人均籍詞推拖，始簽發系爭本
    票一紙，答應屆期償付，有證人周文祥可證，現上訴人簽發
    系爭本票後再度拒絕付款，並於被上訴人聲請本票裁定後，
    佯稱未積欠任何債務，實無理由，若上訴人未積欠任何款項
    ，豈願開立本票清償等語。並補稱：
（一）上訴人如未積欠被上訴人債務，其豈願自行簽發本票予被
      上訴人，且其於原審即不否認曾積欠被上訴人貨款，只是
      辯稱曾以三張二十萬元之支票清償六十萬元云云。姑不論
      此三張支票之總額僅六十萬元，與系爭本票之金額一百零
      四萬元不同，且上訴人即已承認債務，即需自負舉證證明
      已經償還，及證明其提出之三張二十萬元支票，與系爭本
      票有任何關聯性存在，且此三張支票之發票人均非上訴人
      ，更與上訴人簽發系爭本票全然無關。況被上訴人早於上
      訴人在原審提出上開三張二十萬元支票之九十五年七月四
      日庭期，就已備妥與上訴人在九十一年十二月二十五日之
      對帳單，並當庭提出，其上即載明三張支票結清後，上訴
      人尚欠被上訴人一百零九萬餘元。被上訴人提出對帳單時
      乃不知上訴人會以此三張支票作為答辯理由，即已預先備
      有此兩造之前對帳之記錄，更可證明被上訴人所言非虛，
      上訴人所提上開支票三紙，係償還之前的舊債務後，尚欠
      一百零九萬餘元。且對帳當日上訴人還以經濟狀況不佳為
      由，央求被上訴人扣除九萬餘元的零頭，而以整數一百萬
      元為積欠之貨款，此有兩造再於九十二年六月四日之對帳
      可證。
（二）上訴人於九十五年五月九日原審第一次開庭，所提出之九
      十二年六月四日對帳單，已明確記載前有積欠未清償之舊
      債務一百萬元，並經結算當時兩造買賣交易之相關帳款後
      ，上訴人尚積欠被上訴人一百零四萬餘元。嗣於九十五年
      一月二十二日被上訴人向上訴人催討上開款項，上訴人即
      簽發系爭一百零四萬元之本票以清償該債務，當時還約定
      三日內由上訴人再開立金額三十四萬元，日期分別為九十
      五年二月二十二日、同年三月二十二日、同年四月二十二
      日之支票三張，以換回系爭本票，相關約定當時被上訴人
      皆有載明於上訴人持有之九十二年六月四日之對帳單上，
      上訴人於原審九十五年五月九日庭期，亦有帶來給原審法
      官看過，是在其委託律師後始全盤否認對帳單，鈞院命上
      訴人再提出該份對帳單即可查明。
（三）系爭本票確係兩造結算後上訴人積欠被上訴人之款項，且
      上訴人於原審時已承認有欠款，竟於上訴後誣稱是賭債，
      前後所辯不一，且其主張之娛樂一百七十二萬元，是被上
      訴人分別於八十九年二月二十日電匯三十五萬元、同年六
      月十二日電匯四十萬七千六百元、同年六月十四日電匯七
      十萬元、同年十一月十五日電匯二十萬元、九十年十月五
      日電匯十三萬三千元至上訴人帳戶，共計一百七十九萬零
      六百元之借款，有匯款單五紙可證。因上訴人要求稍微減
      免，經調整後，被上訴人同意以一百七十二萬元計算，可
      證上訴人確有欠款。之所以會將上開一百七十二萬元之借
      款記載為娛樂款，是在兩造會帳當天，上訴人交代伊記載
      為「娛樂款」，以防上訴人之妻追問時，得以模糊交代。
      再證人乙○○、甲○○分別為上訴人之配偶或妻舅，均為
      其至親之人，其等所為證述，自無從憑信。
（四）上訴人主張被上訴人上開匯款，是因被上訴人向訴外人戊○、丙○○購買海鮮，而由上訴人代為清償貨款，再由被
      上訴人將相關貨款匯給上訴人云云。然被上訴人購買海鮮
      之金額，都是在幾百萬元以上，上訴人積欠被上訴人一百
      萬元即無力償還，其又怎麼有能力代墊數百萬元之貨款，
      且被上訴人與訴外人戊○、丙○○間之買賣貨款，都是被
      上訴人直接電匯至該二人之銀行帳戶，或是開立二人抬頭
      之支票以為給付，從未透過任何第三人代墊貨款，也未由
      上訴人代為清償貨款之情形。此由被上訴人與訴外人丙○○分別自八十九年四月五日至八十九年五月二日，及八十
      九年七月十九日至八十九年七月二十日之相關交易明細，
      被上訴人分別於八十九年五月十二日及同年八月三日給付
      貨款予訴外人丙○○之電匯單可證，且八十九年五月十二
      日匯款三十萬元、同年四月間匯款五十萬元均係同年四月
      五日至同年五月二日之貨款，非如上訴人主張是其代付八
      十九年八月份之貨款。再八十九年八月三日之匯款四十萬
      元是八十九年七月十九日、同年月二十日之貨款，非如上
      訴人主張是其代付八十九年八月份之貨款。另訴外人戊○
      自八十九年六月十二日至同年七月二十二日之相關交易明
      細及匯款單亦可證明上情，且證人戊○為配合上訴人所述
      ，竟於法院稱其從無漁會之帳戶，然被上訴人係匯款至其
      彰化漁會之帳戶，可證證人戊○之證述不實，亦可證被上
      訴人提出之匯款，均與上訴人主張之貨款款項不同。
（五）本件實是九十一年十二月二十五日兩造會帳時，上訴人總
      共欠貨款二百二十八萬零四百八十四元，扣除上訴人（來
      貨）三十六萬四千八百零四元、（中盤）二十二萬零八百
      八十四元，再扣除之前支付三張支票各二十萬元，上訴人
      總共尚欠一百零九萬四千七百九十六元。後來上訴人以經
      濟困境為由，拜託被上訴人再扣除玖萬餘元的零頭，以整
      數一百萬元為積欠之貨款，有兩造之會帳明細可稽。又於
      九十二年六月四日對帳時，將上開一百萬元以舊帳列入，
      再加上九十一年十二月十八日及九十二年四月二十四日二
      筆買賣後，上訴人尚欠一百零四萬五千六百元，經催討後
      ，上訴人才於九十五年一月二十二日晚上簽發系爭一百零
      四萬元之本票給被上訴人，此亦有九十二年六月四日之對
      帳單可稽，且上訴人亦曾於原審九十五年五月九日第一次
      開庭時將上開九十二年六月四日之對帳單交給承審法官看
      過，是上訴人於二審委請律師後，才全盤否認對帳單，顯
      係故意以訴訟技巧為不實之狡辯。
（六）系爭本票如果是因賭債而簽發，就不會約定三天後以三紙
      各三十四萬元之支票交換，因為如果是賭債，按照習慣一
      定會折一半價，上訴人會要求伊少拿一點，不可能只要求
      少拿二萬元；仲介費是帳單裡有寫，該多少就多少，且已
      從貨款中扣除，並沒有積欠上訴人仲介費，是結算後上訴
      人還欠伊一百零四萬元；伊與上訴人買賣的結帳單都是當
      場寫的，是一式二份的結帳單，一人拿一份，但雙方都沒
      有在結帳單上簽名，如上訴人沒有默認系爭結帳單，為何
      會簽發系爭本票給伊等語。
三、原審對於上訴人之請求，判決上訴人全部敗訴，上訴人不服
    提起上訴，並聲明：(1)原判決廢棄。(2)請求確認被上訴人所
    執上訴人為發票人、發票日為九十五年一月二十二日、票號
    CH571536、面額一百零四萬元之本票債權對上訴人不存在。
    被上訴人則聲明：上訴駁回。
四、兩造不爭執事項：
    上訴人有簽發票號CH571536、面額一百零四萬元、發票日九
    十五年一月二十二日、發票人為上訴人之本票一紙交由被上
    訴人持有。
五、兩造爭執事項：
（一）上訴人將上開本票交給被上訴人，係因貨款而交付，或是
      因賭債而交付。
（二）如上開本票非因賭債而交付，上訴人是否業已清償。
六、得心證之理由：
（一）上訴人主張其有簽發上開面額一百零四萬元之本票一紙，
      交由被上訴人收執，被上訴人並持之向本院聲請本票准予
      強制執行，業據上訴人提出本院九十五年度票字第二五四
      號裁定為證，且為被上訴人所不爭執，此部分事實堪信為
      真實。
（二）上訴人再主張其簽發上開本票，係為清償被上訴人之賭債
      ，而賭債非債，故本票債權不成立等語。被上訴人則以是
      上訴人積欠伊之貨款，而簽發系爭本票做為清償貨款之用
      等語置辯。按當事人主張有利於己之事實者，就其事實有
      舉證之責任，民事訴訟法第二百七十七條前段定有明文。
      民事訴訟如係由原告主張權利者，應先由原告負舉証之責
      ，若原告先不能舉証，以證實自己主張之事實為真實，則
      被告就其抗辯事實即令不能舉証，或其所舉証據尚有疵累
　　　，亦應駁回原告之請求，最高法院著有十七年上字第九一
　　　七號判例。查本票為無因證券，上訴人對於其有簽發系爭
　　　本票交予被上訴人之事實，並不爭執，則被上訴人自得依
　　　法行使票據上之權利，上訴人主張簽發系爭本票之原因事
  　　實係因賭債而簽發；而被上訴人抗辯之原因事實係因清償
　　　貨款而為簽發，其兩造所主張之原因事實並不相同，是上
　　　訴人自應就其主張此項有利於己之事實負舉證證明之責。
　　  經查：
  １、證人乙○○雖到庭證稱：伊是上訴人之妻，系爭本票是在
      九十五年一月二十三日凌晨一時許在伊住處簽的，被上訴
　　　人大約在同年月二十二日晚上十一時許帶三個人到伊住處
　　　，因被上訴人說一直打電話都找不到伊等，就很兇的跟上
  　　訴人說你欠賭債要不要算一算，伊問欠多少賭債，被上訴
　    人說一百多萬元，後來伊就打電話找人來談。最後只找到
      甲○○，伊跟他說有人來要賭債，叫他快點來，待甲○○
      來時，因伊住處的門鎖被被上訴人反鎖，無法進入，被上
      訴人並要求馬上給十萬元，而且還要簽發本票，被上訴人
      等三人將上訴人押在中間，所以本票當時就簽了，簽完本
      票後甲○○才到，伊準備開門讓甲○○進入，被上訴人還
      責罵說為何找人來，之後伊告訴被上訴人說伊哥哥來難道
      不行嗎？被上訴人才讓甲○○進入伊住處等語。然為被上
      訴人所否認，並稱伊等到時上訴人才剛回來，還在門外，
      上訴人就請伊等到屋內坐，本件非賭債是貨款，證人乙○○叫證人甲○○等三人過來，其中一人就說如果有欠人家
      錢就趕快還，所以上訴人就在那時候簽發系爭本票，伊也
      沒有對他們兇等語。
  ２、另證人甲○○到庭證稱：伊是上訴人之妻舅，簽系爭本票
      時伊沒有看到，也沒有看到系爭本票，是事後乙○○跟伊
      講的，是在被上訴人離開之後才講的，當時是乙○○打電
      話給伊說有人要討賭債伊才去的，伊到時門關著打不開，
      乙○○才來開門，伊是一個人到場，進入屋內時被上訴人
      還在那裡大小聲，伊跟上訴人說賭債也是要還人家，就拿
      帳單出來對，對後乙○○說賭債應該打折，但被上訴人不
      願意，就離開並說三天後要來拿錢，又說不拿錢出來以後
      要小心等語。然亦為被上訴人所否認，並稱這不是賭債，
      是對完帳後證人甲○○說有欠人家就要還人家，才簽本票
      的，簽完後還有約定說三日內拿系爭本票換三張支票，發
      票日是九十五年二月二十二日、同年三月二十二日、四月
      二十二日，每張面額都是三十四萬元，但事後並沒有換票
      等語。
  ３、查證人乙○○、甲○○分別為上訴人之妻及妻舅，其等所
      為之證述已有可能偏頗，再證人乙○○、甲○○二人從頭
      至尾均未說明是何種賭債，已有違常情，且證人甲○○證
      稱是被上訴人等離開後，證人乙○○才告訴伊有簽發系爭
      本票，然據證人乙○○稱找證人甲○○到場是為處理賭債
      ，何以未將簽發本票之事告訴證人甲○○？此亦與常情不
      符。再證人甲○○證稱：其跟上訴人說賭債也是要還人家
      ，就拿帳單出來對，對後乙○○說賭債應該打折等語。已
      如前述，則其既到場並參與對帳後，證人乙○○再要求賭
      債應予打折，顯見其到場前，尚未對帳完畢，如何先行簽
      發系爭本票，是證人甲○○上開證述：簽系爭本票時伊沒
      有看到，也沒有看到系爭本票，是事後乙○○跟伊講的，
      是在被上訴人離開之後才講的云云，應無可採。綜上所述
      ，證人乙○○、甲○○所為之證述，前後不符，則被上訴
      人上開抗辯這不是賭債，是對完帳後證人甲○○說有欠人
      家就要還人家，才簽本票等語，堪予採信。
  ４、又證人周文祥於原審證述：系爭本票係今年（九十五年）
      初由其陪同被上訴人前往上訴人家中對帳，由上訴人簽發
      等語。其所為之證述，與本件系爭本票之發票日相符，亦
      與被上訴人之抗辯一致。再上訴人於原審九十五年五月九
　　　日辯論時亦自承：其之前確有積欠被上訴人這筆貨款，但
  　　已經還清，有的是用現金，有的是用票給被上訴人等語。
    　並於本院九十五年十二月七日準備程序時自承：其確曾在
      被上訴人提出之（九十二年六月四日）對帳單的原本註記
      要以三張支票換回系爭本票，但該張對帳單現在在那裡，
      伊已經忘記了等語。足認上訴人係積欠被上訴人貨款，才
      簽發系爭本票交予被上訴人。且上訴人於原審起訴迄至辯
      論結終時，均未曾主張系爭本票係因賭債而簽發，僅係主
      張兩造間已無貨款或借款存在，是系爭本票如係因賭債而
      簽發，如此對上訴人有利之事實，何以上訴人於原審從未
      加以主張？亦可證兩造間並無賭債。
  ５、上訴人再主張被上訴人於原審九十五年八月七日民事答辯
      （二）狀檢附之證物一所示之明細單，其上記載「娛樂：
      0000000」之項目，明顯與其他之記載「去貨」、「多付
      」、「來貨」、「中盤」等項目不同，而「娛樂款」之意
      應甚為明顯，絕非借款，更非貨款，而係娛樂之用，又上
      訴人為何會積欠娛樂用途之金錢高達一百七十二萬元？足
      見該一百七十二萬元之債務，確實為賭債無誤等語。被上
      訴人則以會將上開一百七十二萬元之借款記載為娛樂款，
      是在兩造會帳當天，上訴人交代伊記載為「娛樂款」，以
      防上訴人之妻追問時，得以模糊交代等語置辯。查，上訴
      人對於上開明細單原即否認為真正，竟再予主張該明細表
      內所載之「娛樂款」為賭債，其主張已有不一致之處。再
      被上訴人抗辯上開娛樂一百七十二萬元係其分別於八十九
      年二月二十日電匯三十五萬元、同年六月十二日電匯四十
      萬七千六百元、同年六月十四日電匯七十萬元、同年十一
      月十五日電匯二十萬元、九十年十月五日電匯十三萬三千
      元至上訴人帳戶，共計一百七十九萬零六百元之借款，因
      上訴人要求稍微減免，經調整後，被上訴人同意以一百七
      十二萬元計算等語，業據其提出電匯單五紙附卷為證。雖
      上訴人主張被上訴人上開匯款是支付上訴人之貨款，然並
      未提出任何證據證明係支付何筆貨款，足認被上訴人上開
      抗辯，堪認為真實。
  ６、再上訴人否認被上訴人於原審提出之九十五年八月七日民
      事答辯（二）狀檢附之證物一所示之明細單，及證物二之
      九十二年六月四日對帳單為真正。然上開證物二之對帳單
      係由證物一之明細單延伸而來，其中證物二之對帳單記載
      之再加舊帳一百萬元，即為證物一明細單結算之一百零九
      萬四千七百九十六元而來。而上訴人於原審九十五年五月
      九日辯論時亦自承：其之前確有積欠被上訴人這筆貨款，
　　　但已經還清，有的是用現金，有的是用票給被上訴人等語
    　。並於本院九十五年十二月七日準備程序時自承：其確曾
      在被上訴人提出之（九十二年六月四日）對帳單的原本註
      記要以三張支票換回系爭本票，但該張對帳單現在在那裡
      ，伊已經忘記了等語。已如前述，足認上訴人確曾執有上
      開九十二年六月四日對帳單，是上訴人否認上開明細表及
      對帳單之真正，委無足取。
  ７、揆諸前揭說明，堪認系爭本票並非為賭債而為簽發，而係
      上訴人為清償貨款而簽發後交予被上訴人，證人乙○○、
      甲○○前揭證述，應係為迴護上訴人之詞，要無可採。上
      訴人所提出之證據，尚未足以證明系爭本票是因賭債而簽
　　　發，依前揭最高法院判例意旨，上訴人此部分之主張尚無
　　  理由。
（三）上訴人再主張系爭本票如非賭債，亦已因其代被上訴人墊
      付訴外人戊○、丙○○之貨款而清償消滅等語。被上訴人
      則以系爭本票之貨款迄今仍未清償，且其買文蛤之貨款從
      未由上訴人代墊貨款，況買文蛤之貨款均達數百萬元，而
      上訴人積欠伊一百零萬元即無法支付，如何有能力代墊貨
      款等語置辯。經查：
  １、證人戊○出具之九十五年十二月二十日證明書記載略為：
      八十九年一月三十日至同年二月九日之貨款一百八十一萬
      五千二百零三元，均由上訴人代為清償（期間上訴人確曾
      於八十九年二月二十五日代付部分貨款三十五萬元）；九
      十六年一月九日證明書記載略為：八十九年六月十二日至
      同年七月二十二日之貨款四百二十五萬三千九百十八元，
      以上貨款全由上訴人代為清償（期間上訴人確實曾於八十
      九年六月十二日代付部分貨款四十萬七千六百元，及同年
      六月十四日代付部分貨款七十萬元無誤）。然證人戊○到
　　　庭證稱：伊有與被上訴人作海產買賣，被上訴人錢都付清
  　　了，有的是找仲介拿的，有的是被上訴人直接匯到伊芳苑
    　農會或彰化區漁會的帳戶。伊的文蛤是賣給被上訴人，如
      果缺錢會先向仲介拿貨款，因為賣給被上訴人都要透過仲
      介來賣，上訴人就是被上訴人的仲介，所以缺錢的時候才
      會先向上訴人拿貨款，被上訴人都是用電匯給伊，而上訴
      人都是拿現金；九十五年十二月二十日、九十六年一月九
      日之證明書是伊出具的，但其內容之日期伊並沒有核對，
      錢都有收到才會簽證明書，是由何人給付，因時隔日久，
      已經忘記了等語。與前開證明書記載上訴人有以現金代付
      部分貨款之內容已有不符之處，是證人戊○上開證述，不
      足以為有利於上訴人之認定。再被上訴人抗辯：伊沒有透
      過上訴人付貨款給證人，他的部分伊有開列帳單，直接匯
      給證人，上訴人只拿介紹費而已，如果證人有向上訴人拿
      錢，是他們間的事與伊無關。伊與證人結帳是貨到十天左
      右結帳，可由證人出具的證明書最後一次七月二十二日，
      而結帳日期是八月二日可證，上訴人說他代付七十萬及四
      十萬七千六百元，這七十萬元是伊直接匯給證人，四十萬
      七千六百元是伊匯給上訴人的借款，不是代墊給證人的貨
      款等語。查，證人戊○與被上訴人於八十九年六月十二日
      至同年七月二十二日確有海產交易，業據被上訴人提出其
      與證人戊○之對帳單在卷可按，又上開對帳單之結帳日期
      為八十九年八月二日，並記載於同年月三日電匯七十萬元
      ，並有被上訴人提出之合作金庫電匯單在卷可稽，且被上
      訴人亦分別於八十九年六月十二日、同年七月十一日、七
      月二十一日各電匯一百萬元給證人戊○，有被上訴人提出
      之合作金庫電匯單附卷可憑，並經本院向彰化縣彰化漁會
      調閱證人戊○設於該會之帳號000000000000
      00號帳戶客戶交易明細表查核無誤，堪認被上訴人抗辯
      其均係將貨款，以電匯之方式匯給證人戊○等語，係屬實
      在。又證人戊○上開帳戶於八十九年二月二十五日之交易
      明細，有連動轉出帳一筆五十萬元、現金領出一筆七千元
      ，現金存入一筆三十萬元之記載，與上開證明書所載上訴
      人曾於是日給付現金三十五萬予證人戊○之記載不符；八
      十九年六月十二日之交易明細，有現金存入十五萬元、連
      動轉出帳十一萬一千元、電匯轉入一百萬元（此一百萬元
      為被上訴人電匯，已如前述），同年六月十四日並無交易
      記錄，有上開交易明細表在卷可稽，亦與上開證明書所載
      上訴人有於八十九年六月十二日代付部分貨款四十萬七千
      六百元，及同年六月十四日代付部分貨款七十萬元不符，
      是上訴人稱其有代被上訴人墊付貨款予證人戊○云云，實
      無可取。
  ２、證人丙○○於九十五年十二月二十日出具證明書記載略為
      ：八十九年八月二十三日至同年九月七日之貨款為一百十
      四萬六千三百七十九元，均已由上訴人代為清償（期間上
      訴人確於八十九年十一月十五日代付部分貨款二十萬元）
      等語。然證人丙○○到庭證稱：伊有賣文蛤給被上訴人，
      是透過上訴人介紹，付款部分是匯款，部分到結帳時付，
      匯款是被上訴人匯的，結帳時，有時用支票付，是什麼人
      的支票伊已經忘了，結帳是跟上訴人結的；貨款伊全部都
      有收到，但是何人付的伊不知道，因為有收到錢，所以上
      訴人請伊簽證明書，伊就簽，分幾次拿錢因時間太久，伊
      忘記了；上訴人並沒有拿現金給付被上訴人應付之貨款，
      但有收過支票清償被上訴人應付的貨款；伊與被上訴人交
      易是在交貨完大概十天結算，但是交貨時間有可能長達一
      個月等語。與前開證明書記載上訴人有以現金代付部分貨
      款之內容已有不符之處，是證人丙○○上開證述，亦不足
      以為有利於上訴人之認定。再被上訴人抗辯：其與證人買
      賣是上訴人介紹的，現金部分是伊匯款給證人，支票部分
      是伊請上訴人轉交，此由帳單之註記可看得出來；伊跟證
      人結算貨款時，都是以交貨後約十天交付，所以不可能在
      九月買貨，十一月付款等語。查被上訴人與證人丙○○間
      之文蛤買賣，被上訴人均是以電匯之方式匯款，有被上訴
      人提出其與證人丙○○自八十九年四月五日至同年七月二
      十日之相關交易明細表二紙，及合作金庫電匯單三紙在卷
      可按，由此亦可證被上訴人之抗辯為真實。上訴人稱其有
      代被上訴人墊付貨款予證人丙○○云云，亦無可取。
  ３、再上訴人主張其以三張支票合計六十萬元及現金清償系爭
      票款等語。被上訴人則以上訴人並未清償票款，上訴人所
      稱之三張支票是另清償他債務等語置辯。查，上訴人所稱
      之三張支票計六十萬元，被上訴人承認有收受，然已經過
      會算，此由被上訴人提出之會算明細單（即上開證物一）
      ，其內確已記載扣除上訴人支付之支票三紙計六十萬元後
      ，上訴人尚積欠一百零九萬四千七百九十六元，有該會算
      明細單在卷可按。是被上訴人抗辯上開三紙合計六十萬元
      之支票，係清償其他債務，堪予採信。雖上訴人否認上開
      會算明細單為真正，然被上訴人抗辯：其與上訴人買賣的
      結帳單都是當場寫的，是一式二份的結帳單，一人拿一份
      ，但雙方都沒有在結帳單上簽名等語。查上訴人於九十六
      年一月十二日聲請狀提出之兩造貨款會算單十一紙；於九
      十六年八月十日聲請狀提出之兩造仲介費用會算單十紙，
      其上亦均無兩造之簽名，有該貨款及仲介費用會算單附卷
      可按。與被上訴人之抗辯相符，是上訴人前揭否認被上訴
      人提出之會算明細單非屬真正云云，亦無可採。此外，上
      訴人並未提出其以現金清償系爭本票債務之證據以供本院
      查核，且兩造於對帳後，如上訴人確已清償債務，何須再
      簽發系爭本票交予被上訴人，堪認上訴人就系爭本票之債
      務尚未清償。
  ４、上訴人另以被上訴人尚欠積其仲介費用一千九百六十六萬
      一千零三十九點五元未為給付，而主張抵銷等語。被上訴
      人則以其應付予上訴人之仲介費均已付清，是結算後上訴
      人還欠伊一百零四萬元等語置辯。查兩造買賣及仲介文蛤
      買賣係至九十一、二年間止，此由上訴人提出計算仲介費
      用之會算單係自八十九年一月起至九十一年五月止，有上
      開上訴人提出之會算單附卷可稽，並為兩造所不爭執。而
      系爭本票是在九十五年一月二十二日，經兩造會算後始簽
      發，如被上訴人尚積欠上訴人仲介費用達一千九百六十六
      萬一千零三十九點五元未為給付，上訴人何以在此長達三
      年之期間內，均未向被上訴人催討，且於九十五年一月二
      十二日會算時，不以被上訴人尚欠其上開仲介費用，而主
      張抵銷，尚願意簽發系爭一百零四萬元之本票交予被上訴
      人，顯見兩造間已無仲介費用尚未給付之情事，堪信被上
      訴人抗辯，其等在本件之前即已就仲介費用會算清楚可採
      ，上訴人前揭主張，即屬無據。
  ５、揆諸前揭說明，上訴人之舉證尚未能證明其確已清償系爭
      本票之債務，或其有代被上訴人墊付貨款，或其尚有被上
      訴人應給付之仲介費用得以抵銷，是其上開主張，即無可
      採。
七、綜上所述，上訴人所提出之上開證據，並無法證明其已清償
    系爭本票之債務，或系爭本票係因賭債而簽發，或其尚對被
    上訴人有債權而得以主張抵銷，上訴人之舉證顯有未足。從
    而，上訴人請求確認系爭本票債權不存在，即屬無據。原審
    判決駁回上訴人之訴，核無違誤，上訴意旨乃執前詞指摘原
    判決不當，求予廢棄，難認為有理由，應予駁回其上訴。
八、本件事實已臻明確，兩造其餘攻擊防禦方法，經審酌後均與
    本件判決結果不生影響，無一一論述必要，並予敘明。
據上論結，本件上訴為無理由，依民事訴訟法第四百三十六條之
一第三項、第四百四十九條第一項、第七十八條，判決如主文。
中　　華　　民　　國　　96　　年　　12　　月　　19　　日
                民事第二庭    　審判長法　官　康弼周
                                      法  官　詹秀錦
                                  　　法  官　陳秋錦
以上正本係照原本作成。
不得上訴。
中　　華　　民　　國　　96　　年　　12　　月　　19　　日
                            　　　    書記官　王惠嬌
